最高法院刑事判決　　　　　　　九十六年度台上字第七四三號
上　訴　人　甲○○
　　　　　　　　　　之4
選任辯護人　陳國華律師
上列上訴人因違反槍砲彈藥刀械管制條例案件，不服台灣高等法
院台中分院中華民國九十三年九月二十二日第二審判決（九十三
年度上訴字第七四五號，起訴案號：台灣台中地方法院檢察署九
十二年度偵字第二○四六七號），提起上訴，本院判決如下：
    主  文
原判決撤銷，發回台灣高等法院台中分院。
    理  由
本件原判決認定：上訴人甲○○於民國八十五年十月或十一月間
某日，在嘉義縣水上鄉粗溪村粗溪一三一號之四住處，明知友人
江水係（已死亡）寄交之袋子，內裝捷克ＣＺ廠製七五型口徑九
ｍｍ制式半自動手槍一支（含彈匣一個，槍枝管制編號0000
000000）、制式口徑九ｍｍ子彈十一發等槍、彈，竟予受
寄，並將之藏放於前開住處內。迨江水係死亡後，上訴人仍繼續
持有前開槍、彈，於九十二年三、四月間某日北上台中市工作時
，將該槍、彈一併帶往並藏放於台中市○○路九一六號五樓之四
住處房間內。同年九月二十八日二時三十四分許，上訴人在同市
○○○路高速公路旁大排水溝附近，因心情不佳，乃持上開手槍
對空擊發二發子彈，並將槍、彈放置於ＮＶ─九八四三號自用小
客車駕駛座下。嗣於同年十月十六日十八時三十分許，為警持搜
索票至上址執行搜索，經上訴人主動引領員警，至前開自小客車
，取出前揭手槍及子彈九發等情。因而維持第一審依想像競合犯
從一重論處上訴人未經許可，寄藏手槍罪刑之判決，駁回上訴人
在第二審之上訴，固非無見。
惟查：刑法第六十二條所謂發覺，固非以有偵查犯罪權限之機關
或人員確知其人犯罪無誤為必要，而於對其發生嫌疑時，即得謂
為已發覺；但此項對犯人之嫌疑，仍須有確切之根據得為合理之
可疑者，始足當之，若單純主觀上之懷疑，要不得謂已發生嫌疑
。原判決雖以台中市警察局刑警隊偵查員曾子源於原審證稱：渠
等是經由通訊監聽得到訊息的，渠等監聽時知道上訴人叫「阿良
」（音同龍），因上訴人跟渠等鎖定之張進發在一起，渠等也鎖
定「阿良」（即「阿龍」同音）等語；及上訴人亦在警詢中自承
伊綽號為「阿龍」，而謂上訴人於為警查獲前已被跟監，其主動
引領警方取出上開槍、彈，應非對未發覺之犯罪而為自首（見原
判決第三頁第四至九行）。惟卷內並無台中市警察局刑警隊網路
犯罪偵查組執行通訊監察（台灣台中地方法院檢察署九十二年中
檢守文聲監字第○○三一九號通訊監察書）之監聽紀錄或譯文，
曾子源所稱警方是監聽張進發時得知上訴人持有槍、彈而予鎖定
跟監，是否與事實相符，依卷證資料，實尚難憑認。而依選任辯
護人在原審提出之台中市警察局刑警隊網路犯罪偵查組建請第一
審檢察官聲請核發搜索票之「偵查報告」所載（見原審卷第一二
二至一二四頁），係稱張進發於通訊監察期間因與友人王健達發
生口角，遂開槍恫嚇洩憤（共射擊二槍），「為有效查緝張進發
、王健達、江明憲非法持有槍枝及所涉其他不法犯行，擬檢附相
關資料建請核發搜索票，發現不法依法究辦」，並未指稱「阿良
」之上訴人涉嫌持有槍、彈並曾開槍射擊；且第一審核發之九十
二年度聲搜字第一七九七號搜索票「受搜索人姓名」欄亦僅記載
張進發、王健達、江明憲，並未將上訴人列載為搜索對象。則警
方於搜索前，能否謂已得有客觀事實而對上訴人持有上開槍、彈
發生合理之可疑，即不無研求餘地。又偵查員曾子源、宋宗翔在
原審經訊以：「被告（上訴人）供稱：你們到他所承租的房屋搜
索的時候，被告（上訴人）自行供稱持有槍枝？」時，曾子源答
稱：「被告（上訴人）所住的地點，不是我去搜索的。我是搜索
張進發的地點」，宋宗翔答稱：「查獲的地點我沒有去搜索，所
以不清楚」各等語（見原審卷第四三頁），依此供述，曾子源、
宋宗翔就執行搜索當日如何查獲上開槍、彈，均無法為適切之證
明。而上訴人既非受搜索人，其居住處所經警搜索結果亦未發現
任何違反槍砲彈藥刀械管制條例案之相關證物，則其嗣後引領警
方至停放居處附近之ＮＶ─九八四三號自用小客車內取獲上開槍
、彈，究是於犯罪未發覺前自動向執行搜索之警方陳明，再引領
前往取出？抑或執行搜索之員警在現場已有確切之根據，發現通
訊監察期間係上訴人使用王健達之行動電話與張進發通聯，並在
談話中告以曾持上開手槍對空鳴槍，而認上訴人涉有嫌疑，經追
問下上訴人始坦承持有槍、彈並主動引領警方取出？仍屬未臻明
瞭。實情如何？關係上訴人有無自首之判斷，於其利益有重大關
係，原審未就通訊監察之監聽譯文有無上訴人持槍射擊之談話及
搜索當時如何引領警方取出前揭槍、彈之過程等詳加究明，並於
理由內為必要之論述，即遽認上訴人並非自首，非唯速斷，並有
判決理由不備之可議。上訴意旨指摘原判決不當，非無理由，應
認有發回更審之原因。
據上論結，應依刑事訴訟法第三百九十七條、第四百零一條，判
決如主文。
中　　華　　民　　國　九十六　年　　二　　月　　八　　日
                      最高法院刑事第十庭
                          審判長法官  謝　俊　雄
                         　　　 法官  陳　世　雄
                                法官  魏　新　和
                                法官  吳　信　銘
                                法官  徐　文　亮
      本件正本證明與原本無異
                                      書  記  官
中　　華　　民　　國　九十六　年　　二　　月　 十四 　日
                                                      Ｑ
